臺灣高等法院臺南分院民事裁定　　96年度破抗字第5號
抗　告　人　辛 ○ ○
送達代收人　己 ○ ○
相　對　人　寶華商業銀行股份有限公司
法定代理人　庚 ○ ○
相　對　人　日盛國際商業銀行股份有限公司前金分公司
法定代理人　子 ○ ○
相　對　人　中國信託商業銀行股份有限公司
法定代理人　戊 ○ ○
相　對　人　美商花旗銀行股份有限公司
法定代理人　甲○○○○○ ○○.
相　對　人　聯邦商業銀行股份有限公司
法定代理人　丁 ○ ○
相　對　人　中國信託商業銀行股份有限公司
法定代理人　寅 ○ ○
相　對　人　荷商荷蘭銀行股份有限公司
法定代理人　癸 ○ ○
相　對　人　台新國際商業銀行股份有限公司
法定代理人　丙 ○ ○
相　對　人　大眾商業銀行股份有限公司
法定代理人　壬 ○ ○
相　對　人　美商美國運通銀行股份有限公司
法定代理人　丑 ○ ○
相　對　人　慶豐商業銀行股份有限公司台南分公司
法定代理人　乙 ○ ○
相　對　人　美商美國運通銀行股份有限公司台北分公司
法定代理人　丑 ○ ○
上列抗告人因聲請宣告破產事件，對於中華民國95年12月29日臺
灣臺南地方法院95年度破字第22號裁定提起抗告，本院裁定如下
：
    主    文
抗告駁回。
抗告程序費用由抗告人負擔。
    理    由
一、本件聲請人即抗告人於原審法院聲請意旨略以：抗告人向相
    對人寶華商業銀行股份有限公司等銀行申辦信用卡及貸款，
    因失業且投資失利，以致週轉不靈，自民國（下同）95年5
    月起即無法正常繳息，截至95年8月16日止共積欠本金、利
    息及違約金等債務計約新台幣（下同）2,278,663元，而抗
    告人目前僅剩餘現金70,000元，尚須支付房租及負擔雙親子
    女生活開銷，配偶本身亦有卡債，顯已無力清償債務，爰依
    法聲請宣告破產等語。
二、原審法院裁定以：
  (一)、按破產，對債務人不能清償債務者宣告之；破產管理人之
      報酬為財團費用；破產人及其家屬之必要生活費，視為財
      團費用；財團費用及財團債務，應先於破產債權，隨時由
      破產財團清償之，破產法第57條、第95條第1項第3款、第
      2項及第97條分別定有明文。又破產乃債務人於經濟發生
      困難，無力對全體債權人為清償時，由法院強制介入將債
      務人之全部財產依一定程序為變價及分配，使全體債權人
      得以公平受償之一般執行程序，故如債務人確係毫無財產
      可構成破產財團，或可預見債務人之財產不敷清償破產財
      團之費用及債務時，因進行破產程序之結果，債務人並無
      財產可供債權人分配受償以清理其債務，反而徒增財團費
      用之支出，其破產程序即毫無實益可言，而與破產制度之
      本旨有違，法院自應裁定駁回破產之聲請。
  (二)、經查，抗告人分別積欠相對人寶華商業銀行股份有限公司
      等銀行信用卡帳款及貸款債務共計約2,278,663元之情，
      業據其提出信用卡帳款總表、信用貸款總表、債權人清冊
      及財團法人金融聯合徵信中心所出具之抗告人綜合信用報
      告等相關資料為憑，經核相符，固堪信為真實。惟抗告人
      自陳其目前僅剩現金70,000元，且其名下除一部汽車（19
      96年出廠）及少許股票之外，並無其他財產，亦有原審依
      職權使用稅務電子閘門調取抗告人94年度財產所得調件明
      細表1份在卷可稽，故估計抗告人可供組成破產財團之財
      產至多為100,000元，亦堪認定。而破產管理人之報酬、
      抗告人及其家屬必要生活費均屬財團費用而應優先清償，
      業如前述，且破產程序必須召開債權人會議、出售資產、
      分配破產財團等，依司法院頒布之各級法院辦案期限實施
      要點第2點規定，破產事件之辦案期限為2年，自可預期於
      進行破產程序期間必須支出各項費用，以目前實務上破產
      管理人之報酬約40,000元至50,000元，及依卷附行政院主
      計處公布之93年度台灣省每人每月最低生活費用為8,529
      元之標準，計算抗告人於此2年內所須支出其個人之必要
      生活費用為204,696元（8,529×12×2＝204,696元），縱
      認本件案情單純僅需1年即可完成破產程序，抗告人於此
      期間所需之生活費用仍達102,348元，顯均已逾抗告人之
      資產總和，何況抗告人復陳稱其尚須負擔子女及父母生活
      開銷等情，足徵抗告人之財產於扣除上開破產管理人之報
      酬及生活費用後，實已無餘額可構成破產財團，自無法清
      償任何破產債務。揆諸前段說明，抗告人聲請宣告破產，
      即無實益，應予駁回。
三、抗告意旨略以：
  (一)、抗告人於原聲請狀內陳明所有財產為100,000元及汽車一
      台，現因岳父母知悉抗告人負債情形，願意贈與150,000
      元，作為破產分配之用。故抗告人現階段所提出可構成破
      產財團之財產為250,000元及汽車一台。
  (二)、按破產法第82條規定，破產宣告後，破產終結前，破產人
      所取得之財產，亦構成破產財團。是以，除抗告人現所提
      出之財產可供破產分配之用外，抗告人未來之收入亦應納
      入破產財團。原審法院未察，遽認抗告人之財產於扣除破
      產管理人之報酬約40,000元至50,000元及生活費用約102,
      348元後，已無餘額可構成破產財團，顯未考慮抗告人於
      破產程序進行中，仍有工作收入可支出生活。
  (三)、次按，雖依行政院主計處公佈之93年度台灣省每人每月最
      低生活費用標準計算，一人一年所需生活費用達102,348
      元；然抗告人實際每月家庭開銷僅約23,000元（包括抗告
      人、配偶及二名子女生活費），顯較行政院主計處公佈之
      標準為低，且因抗告人目前已未與父母同住，且父母亦知
      其經濟狀況不佳，抗告人並無需同往日，按月提供父母生
      活費。故抗告人生活開銷仍在家庭收入（至少25,000元）
      範圍內，不致於影響現所提出之破產財產範圍。
  (四)、綜上，原裁定未察抗告人於破產程序所取得之財產亦應納
      入破產財團範圍，及依破產法第148條規定之旨趣，除債
      務人之財產不敷清償破產財團之費用及財團之債務外，尚
      難認無宣告破產之實益（司法院院字第1505號(二)解釋參照
      ），遽以抗告人之聲請無實益為由駁回，顯非適法。原裁
      定遽予否准抗告人宣告破產之聲請，殊有未當，為此依法
      提起抗告，求為廢棄原裁定云云。
四、按破產，對債務人不能清償債務者，宣告之；破產宣告時屬
    於破產人之一切財產，及將來行使之財產請求權，破產宣告
    後，破產終結前，破產人所取得之財產，為破產財團；財團
    費用及財團債務，應先於破產債權，隨時由破產財團清償之
    ，破產法第57條、第82條第1項、第97條分別定有明文。而
    破產程序乃於債務人不能清償其債務時，為使多數債權人獲
    得平等滿足，並兼顧債務人之利益，而就債務人之總財產，
    由法院參與其事之一般強制執行程序之謂；是法院就破產之
    聲請，以職權為必要調查，如債務人確係無財產，則破產財
    團即不能構成，無從依破產程序清理債務，參照破產法第14
    8條之旨趣，自應依同法第63條，以裁定駁回其聲請（司法
    院院字第1505號解釋、最高法院86年度台抗字第479號裁判
    意旨參照）。
五、經查：本件抗告人聲請意旨以其向相對人寶華商業銀行股份
    有限公司等銀行分別申請信用卡及貸款，惟嗣後無力償還，
    共積欠2,278,663元，此一債務額遠超過抗告人之資產，顯
    已無力清償債務，實有聲請宣告破產之必要云云，並提出信
    用卡帳款總表、信用貸款總表、債權人清冊及財團法人金融
    聯合徵信中心等相關資料為證（見原審卷7至12頁）。惟查
    抗告人名下除現有85年（西元1996年）度出廠之中華汽車一
    輛外，別無其他不動產或較高價值之動產；其92年於家福股
    份有限公司中壢大江分公司薪資所得為237,461元及瑞好國
    際股份有限公司獎金所得1,733元；93年則完全無所得資料
    ；94年於特力翠豐股份有限公司仁德分公司薪資所得65,600
    元、南亞科技股份有限公司1,989元股利所得及於特力翠豐
    （股）職工福利委員會有171元其他所得乙情，此有抗告人
    之稅務電子閘門財產所得調件明細表在卷可稽（見原審卷16
    頁至20頁）。綜上各情，抗告人於92年及94年間固有薪資及
    股利收入，惟94年全年薪資所得卻僅65,600元，與抗告人所
    自陳每月家庭收入（至少25,000元）相去甚遠，抗告人又未
    舉證證明其每月家庭收入確有至少25,000元，自難採信，從
    而，以抗告人94年全年薪資所得僅65,600元，抗告人收入顯
    然難以持續維持抗告人及其家屬必要生活費用。雖抗告人另
    主張其有現款100,000元（其於原審主張其僅有現款70,000
    元），因岳父母知悉抗告人負債情形，願意贈與150,000元
    ，作為破產分配之用，故抗告人現階段所提出可構成破產財
    團之財產為250,000元（見本院卷4頁所附之抗告人設於高雄
    九如二路郵局帳號00000000000000號郵政存簿儲金簿）及汽
    車一台云云，然依司法院頒布之各級法院辦案期限實施要點
    第2點規定，破產事件之辦案期限為2年，自可預期於進行破
    產程序期間必須支出各項費用，以目前實務上破產管理人之
    報酬約40,000元至50,000元，及依抗告人所自陳每月家庭支
    出約23,000元之標準，計算抗告人於此2年內所須支出其個
    人及其家屬之必要生活費用為552,000元（23,000×12×2＝
    552,000元），縱認本件案情單純僅需1年即可完成破產程序
    ，抗告人於此期間所需之生活費用仍達276,000元，再加上
    破產管理人之報酬約40,000元至50,000元，顯已逾抗告人受
    贈與後之資產總和，足徵抗告人之財產尚不足支付其個人及
    其家屬必要生活費用，更無資力負擔上開破產管理人之報酬
    ，更無餘額可構成破產財團，自無法清償任何破產債務，無
    解於債務之清理，不符破產宣告目的。又抗告人雖現有85年
    （西元1996年）出廠之中華汽車一輛，惟已逾五年折舊年限
    甚久，並無變現價值，且其收入尚不足支付其本身及其家屬
    之必要生活費用，縱有其岳父母贈與之150,000元，對於因
    破產財團之管理變價所需支應之上揭財團費用及財團債務，
    亦顯不足以支付，堪認本件宣告破產並無實益，揆諸上開說
    明，抗告人提起本件破產聲請即屬不應准許。原裁定駁回抗
    告人之聲請，並無違誤。抗告意旨指摘原裁定不當，求為廢
    棄改判，准予宣告破產，為無理由，應予駁回。
六、據上論結，本件抗告為無理由，依破產法第5條、民事訴訟
    法第495條之1第1項、第449條第1項、第95條、第78條，裁
    定如主文。
中　　華　　民　　國　　96　　年　　3　　月　　 21　　日
                  民事第一庭    　審判長法　官  林金村
　　　　　　　　　　　　　　　　        法　官  莊俊華
　　　　　　　　　　　　　　　　        法　官  胡景彬
上為正本係照原本作成。
抗告人如不服本裁定，僅得於收受本裁定正本送達後10日內以適
用法規顯有錯誤為理由，向本院提出再抗告狀（須附繕本）依法
應繳納抗告費新台幣1千元，並委任律師為訴訟代理人，經本院
許可後始可再抗告於最高法院。
中　　華　　民　　國　　96　　年　　3 　　月　　21　　日
　　　　　　　　　　　　　　　　　　　　書記官　趙玲瓏
【附記】
民事訴訟法第495條之1第2項準用同法第466條之1第1、2項規定：
(1)對於第二審判決上訴，上訴人應委任律師為訴訟代理人。但上
  訴人或其法定代理人具有律師資格者，不在此限。
(2)上訴人之配偶、三親等內之血親、二親等內之姻親，或上訴人
  為法人、中央或地方機關時，其所屬專任人員具有律師資格並
  經法院認為適當者，亦得為第三審訴訟代理人。
民事訴訟法第466條之2：
上訴人無資力委任訴訟代理人者，得依訴訟救助之規定，聲請第
三審法院為之選任律師為其訴訟代理人。
